臺灣臺中地方法院刑事判決　　　　　　 100年度易字第3116號
公　訴　人　臺灣臺中地方法院檢察署檢察官
被　　　告　賴忠義
上列被告因違反毒品危害防制條例案件，經檢察官提起公訴（10
0年度毒偵字第2327號），被告於準備程序中就被訴事實為有罪
之陳述，經告以簡式審判之旨，並聽取意見後，經本院合議庭裁
定由受命法官獨任行簡式審判程序，本院判決如下：
    主    文
賴忠義施用第二級毒品，累犯，處有期徒刑陸月，如易科罰金，
以新臺幣壹仟元折算壹日。
    犯罪事實
一、賴忠義前於民國88、90年間，曾經本院裁定送觀察、勒戒後
    ，均認無繼續施用毒品之傾向，分別於88年1月22日、90年
    11月30日出所。復於92年間，因施用毒品案件，經本院以92
    年度易字第2738號判處有期徒刑6月，如易科罰金，以銀元
    300元折算1日確定，於93年6月30日易科罰金執行完畢。又
    於93、94年間因施用毒品案件，分別經臺灣高等法院臺中分
    院以93年度上易字第1048號判處有期徒刑8月、本院以94年
    度訴字第977號判處應執行有期徒刑1年1月，二者接續執行
    ，於95年6月14日縮短刑期假釋付保護管束，於95年10月23
    日保護管束期滿未經撤銷假釋，刑期以已執行完畢論。又於
    97年間因施用毒品案件，經本院以97年度中簡字第1936號判
    處有期徒刑6月確定，於98年1月31日縮刑期滿執行完畢。詎
    其猶不知警惕，基於施用第二級毒品甲基安非他命之犯意，
    於100年5月12日晚間7、8時許，在其臺中市○○區○○路
    496 號住處內，以將第二級毒品甲基安非他命置於玻璃球內
    ，加以燒烤產生煙霧之方式，施用第二級毒品甲基安非他命
    1次。嗣於100年5月13日下午4時許，在臺中市○區○○路2
    段536 號前，為警盤查之際，於有偵查犯罪職權之臺中市政
    府警察局霧峰分局警員發覺前，即當場承認施用甲基安非他
    命犯行，並同意採取尿液送驗，結果呈安非他命、甲基安非
    他命陽性反應，不逃避裁判而自首，始查悉上情。
二、案經臺中市政府警察局霧峰分局報告臺灣臺中地方法院檢察
    署檢察官偵查起訴。
    理    由
一、查本件被告賴忠義所犯，非死刑、無期徒刑、最輕本刑為3
    年以上有期徒刑之罪，或高等法院管轄第一審之案件，被告
    於準備程序中，就前揭被訴事實為有罪之陳述，經受命法官
    告以簡式審判程序之旨，並聽取被告與公訴人之意見後，本
    院認無不得或不宜改依簡式審判程序進行之處，爰依刑事訴
    訟法第273條之1第1項、第284條之1，經合議庭評議後，裁
    定本件由受命法官獨任進行簡式審判程序，是本件之證據調
    查，依刑事訴訟法第273條之2規定，不受同法第159條第1項
    、第161條之2、第161條之3、第163條之1及第164條至170條
    規定之限制，合先敘明。
二、上開犯罪事實，業據被告賴忠義於警詢及本院準備程序、審
    理時坦承不諱，且被告於100年5月13日下午5時許，採集其
    尿液，經送驗結果，呈安非他命、甲基安非他命陽性反應，
    有詮昕科技股份有限公司原樣編號K100165號濫用藥物尿液
    檢驗報告、勘察採證同意書、霧峰分局吉峰派出所委託鑑驗
    尿液與真實姓名對照表（見警卷第3、5-6頁）等資料在卷可
    證。又依文獻記載，施用海洛因後24小時內經由尿液排出之
    量可達使用劑量之80%，該種毒品於尿液中排出之最長時限
    ，受施用劑量、施用方式、個人體質及代謝情況等因素影響
    ，因個案而異，一般可檢出之最長時間為海洛因服用後2至4
    天；而施用甲基安非他命後24小時內，約有施用劑量之70%
    由尿中排出，該毒品於尿液中排出之最長時限，受施用劑量
    、施用方式、個人體質及代謝情況等因素影響，因個案而異
    ，一般可檢出之最長時間為甲基安非他命1至5天等情，業經
    行政院衛生署管制藥品管理局90年5月4日管檢字第93902號
    函釋明確，堪認被告上開自白確與事實相符，足以採信。本
    件事證明確，被告犯行洵堪認定。
三、按施用第一、二級毒品為犯罪行為，毒品危害防制條例第10
    條定有處罰明文。故施用第一、二級毒品者，依前揭規定本
    應科以刑罰。惟基於刑事政策，對合於一定條件之施用者，
    則依同條例第20條、第23條之規定，施以觀察、勒戒及強制
    戒治之保安處分。又毒品危害防制條例於92年7月9日修正公
    布，自93年1月9日施行，其中第20條、第23條將施用毒品之
    刑事處遇程序，區分為「初犯」及「5年內再犯」、「5年後
    再犯」。依其立法理由之說明：「初犯」，經觀察、勒戒或
    強制戒治後，應為不起訴處分或不付審理之裁定；經觀察、
    勒戒或強制戒治執行完畢釋放後，「5年內再犯」者，因其
    再犯率甚高，原實施之觀察、勒戒及強制戒治既已無法收其
    實效，爰依法追訴或裁定交付審理。至於經觀察、勒戒或強
    制戒治執行完畢釋放後，「5年後再犯」者，前所實施之觀
    察、勒戒或強制戒治已足以遮斷其施用毒品之毒癮，為期自
    新及協助其斷除毒癮，仍適用「初犯」規定，先經觀察、勒
    戒或強制戒治之程序。從而依修正後之規定，僅限於「初犯
    」及「5年後再犯」二種情形，始應先經觀察、勒戒或強制
    戒治程序。倘被告於5年內已再犯，經依法追訴處罰，縱其
    第3次（或第3次以上）再度施用毒品之時間，在初犯經觀察
    、勒戒或強制戒治執行完畢釋放5年以後，已不合於「5年後
    再犯」之規定，且因已於「5年內再犯」，顯見其再犯率甚
    高，原實施觀察、勒戒或強制戒治，已無法收其實效，即應
    依該條例第10條處罰。至於第3次（或第3次以上）施用毒品
    之時間，是否宜有期間限制？以多久為適宜？則分屬刑事政
    策、專門醫學之範圍，非審判機關所能決定，有待循立法途
    徑解決（最高法院97年度第5次刑事庭會議決議）。而查被
    告賴忠義前於88、90年間，曾經本院裁定送觀察、勒戒後，
    均認無繼續施用毒品之傾向，分別於88年1月22日、90年11
    月30日出所。復於92年間，因施用毒品案件，經本院以92年
    度易字第2738號判處有期徒刑6月，如易科罰金，以銀元300
    元折算1日確定，於93年6月30日易科罰金執行完畢。又於93
    、94年間因施用毒品案件，分別經臺灣高等法院臺中分院以
    93年度上易字第1048號判處有期徒刑8月、本院以94年度訴
    字第977號判處應執行有期徒刑1年1月，二者接續執行，於9
    5年6月14日縮短刑期假釋付保護管束，於95年10月23日保護
    管束期滿未經撤銷假釋，刑期以已執行完畢論。又於97年間
    因施用毒品案件，經本院以97年度中簡字第1936號判處有期
    徒刑6月確定，於98年1月31日縮刑期滿執行完畢之事實，有
    臺灣高等法院被告前案紀錄表附卷足憑，是其於施用毒品案
    件經觀察勒戒及於5年內因施用毒品案件經法院論罪科刑執
    行完畢後，再犯毒品危害防制條例第10條第1項之罪，揆諸
    上開最高法院決議意旨，本案仍應予以依法論科，合先敘明
    。
四、查甲基安非他命係毒品危害防制條例第2條第2項第2款規定
    之第二級毒品，是被告所為，係犯同條例第10條第2項之施
    用第二級毒品罪。被告施用第二級毒品前持有第二級毒品之
    低度行為，應為施用之高度行為所吸收，不另論罪。又查被
    告受有上開犯罪事實欄一、所載之有期徒刑之宣告，並經執
    行完畢，有上開被告前案紀錄表1件在卷可稽，其受有期徒
    刑執行完畢後，5年以內故意再犯本案有期徒刑以上之罪，
    為累犯，應依刑法第47條第1項規定加重其刑。又按刑法第
    62條所謂發覺，固非以有偵查犯罪權之機關或人員確知其人
    犯罪無誤為必要，而於對其發生嫌疑時，即得謂為已發覺；
    但此項對犯人之嫌疑，仍須有確切之根據得為合理之可疑者
    ，始足當之，若單純主觀上之懷疑，要不得謂已發生嫌疑，
    最高法院72年台上字第641號判例要旨著有明文。又刑法第
    62條之所謂發覺，係指有偵查犯罪職權之公務員已知悉犯罪
    事實與犯罪之人而言，而所謂知悉，固不以確知其為犯罪之
    人為必要，但必其犯罪事實，確實存在，且為該管公務員所
    確知，始屬相當。如犯罪事實並不存在而懷疑其已發生，或
    雖已發生，而為該管公務員所不知，僅係推測其已發生而與
    事實巧合，均與已發覺之情形有別，最高法院75年台上字第
    1634號判例要旨亦闡述至明。本件被告於100年5月13日遭警
    攔撿盤查，並未扣得任何毒品或供施用毒品之工具，員警當
    時僅在臺中市○區○○路2段536前盤查被告，並非有何確切
    根據而對被告產生施用毒品犯罪之合理可疑，更遑論業已確
    知被告上開犯罪事實欄一、所載施用甲基安非他命犯行，至
    多只為單純主觀上懷疑或推測，而與刑法第62條所稱之發覺
    尚屬有別。員警雖於攔檢盤查被告時發現，被告曾有毒品前
    案，而被告先前是否曾有施用毒品紀錄及其過去之素行表現
    ，如同被告之犯罪前科資料，僅為其品格證據之一項，並無
    從據以評斷被告於接受員警盤查前有施用毒品之犯行，是被
    告於具有偵查犯罪職權之機關或人員發覺其上開犯罪事實欄
    一、所載施用甲基安非他命犯行前，於員警攔檢盤查時主動
    向有偵辦犯罪職務之員警供述其施用甲基安非他命之犯行，
    並同意警方採取尿液送驗而接受裁判一情，有被告於100年5
    月13日之警詢筆錄、臺中市政府警察局霧峰分局刑事案件移
    送書附卷足憑（見警卷第1-2頁、偵卷第12頁）。本院審酌
    當時情狀，認得依刑法第62條前段規定，減輕其刑，並與上
    開加重事由，依法先加重後減輕。
五、爰審酌被告前已有施用毒品前科，有上開刑案紀錄表可查，
    今再為施用，顯見其意志不堅，無法戒絕毒癮，然施用毒品
    究屬戕害自身健康之犯罪，被告施用毒品尚未造成他人明顯
    之危害，及被告於本院審理中已坦承犯行，犯後態度尚稱良
    好，並兼衡被告犯罪之動機、目的、手段、家庭經濟狀況小
    康、智識程度為五專畢業等一切情狀，量處如主文所示之刑
    ，並諭知易科罰金之折算標準，以示懲儆。公訴人於本院審
    理時具體求處有期徒刑7月，本院審酌上情，認對被告處以
    如主文所示之刑罰，已足收懲儆之效，公訴人上揭對被告具
    體求刑之刑度範圍稍嫌過重，附此敘明。
據上論斷，應依刑事訴訟法第273條之1第1項、第299條第1項前
段，毒品危害防制條例第10條第2項，刑法第11條前段、第47條
第1項、第62條前段、第41條第1項前段，判決如主文。
本案經檢察官廖聖民到庭執行職務。
中    華    民    國    100    年    11    月    3    日
                  刑事第四庭    法  官  李婉玉
以上正本證明與原本無異。
如不服本判決應於收受判決後10日內向本院提出上訴書狀，並應
敘述具體理由；其未敘述上訴理由者，應於上訴期間屆滿後20日
內向本院補提理由書（均須按他造當事人之人數附繕本）「切勿
逕送上級法院」。
                                書記官  林政佑
中    華    民    國    100    年    11    月    3    日
附錄論罪科刑法條
毒品危害防制條例第10條第2項
施用第二級毒品者，處3年以下有期徒刑。